【裁判字號】    97,消債抗,31
【裁判日期】    970630
【裁判案由】    聲請更生程序
【裁判全文】
臺灣高雄地方法院民事裁定            97年度消債抗字第31號
抗  告  人  甲○○
上列抗告人因聲請更生程序事件，對於民國97年5 月23日本院97
年度審消債更字第567 號駁回保全處分聲請之裁定提起抗告，本
院裁定如下：
    主  文
抗告駁回。
抗告程序費用新台幣壹仟元由抗告人負擔。
    理  由
一、抗告意旨略以：其向法院聲請更生，並聲請就其財產為保全
    處分，原審因駁回其更生之聲請，即以更生之聲請已被駁回
    ，保全處分之聲請亦失所附麗為由，併駁回保全處分之聲請
    ，該駁回保全處分之聲請顯有違誤等語。
二、按法院就更生或清算之聲請為裁定前，得因利害關係人之聲
    請或依職權，以裁定為下列保全處分：(一)債務人財產之保全
    處分，(二)債務人履行債務及債權人對於債務人行使債權之限
    制，(三)對於債務人財產強制執行程序之停止，(四)受益人或轉
    得人財產之保全處分，(五)其他必要之保全處分，消費者債務
    清理條例第19條第1 項固有明文，然由該條文係規定「得為
    保全處分」，非「應為保全處分」，可知法院就是否裁定准
    許保全處分具有裁量權，非經利害關係人聲請，即應裁定准
    予保全處分。又如何使用、處分其財產，為債務人個人之自
    由，且對債務人起訴或聲請強制執行，以實現私法上之權利
    ，為債權人依法定程序所具有之權利，則基於憲法保障人民
    財產權、訴訟權之意旨，對上開債務人、債權人之自由、權
    利，自不應輕易加以限制，故法院是否裁定准許更生或清算
    之保全處分，自須就更生或清算准許之可能、對債務人及債
    權人自由或權利所可能之限制等，通盤加以考量。
三、次按債務人對於金融機構因消費借貸、自用住宅借款、信用
    卡或現金卡契約而負債務，在聲請更生或清算前，應提出債
    權人清冊，以書面向最大債權金融機構請求協商債務清償方
    案並表明共同協商之意旨；債務人與金融機構協商成立者，
    不得聲請更生或清算，但因不可歸責於己之事由，致履行顯
    有重大困難者，不在此限；本條例施行前，債務人依金融主
    管機關協調成立之中華民國銀行公會會員辦理消費金融案件
    無擔保債務協商機制與金融機構成立之協商，準用前項之規
    定，消費者債務清理條例第151 條第1 項、第5 項、第6 項
    分別定有明文。而本件原審以聲請人對於金融機構因消費借
    貸、自用住宅借款、信用卡或現金卡契約所負債務，在上開
    條例施行前，雖曾依金融主管機關協調成立之中華民國銀行
    公會會員辦理消費金融案件無擔保債務協商機制與金融機構
    成立協商，惟並未與有擔保債權人中國信託商業銀行股份有
    限公司就房屋貸款債務請求依上開協商機制成立協商，亦未
    於上開條例施行後以書面向最大債權銀行請求與全體金融機
    構債權人共同協商債務清償方案並表明共同協商意旨，因而
    為駁回更生聲請之裁定，有該裁定及聲請人提出之債權人清
    冊、財團法人金融聯合徵信中心當事人綜合信用報告附卷可
    稽（詳原審卷第39頁、第8 頁至第10頁、第16頁至第28頁）
    ，依上開規定所示，尚無不合，且聲請人對上開裁定意旨亦
    未說明有何不符，而更生之裁定既應駁回，依上說明所示，
    為免對債權人訴訟權、財產權之無謂限制，本件自無准予保
    全處分之必要，原審駁回聲請人保全處分之聲請，依法自無
    不合，抗告意旨指摘違誤，尚無可採，應予駁回。
四、據上論結，本件抗告為無理由，依消費者債務清理條例第15
    條，民事訴訟法第495 條之1 第1 項、第449 條第1項 、第
    78條，裁定如主文。
中    華    民    國    97    年    6     月    30    日
                      民事第三庭審判長法  官  陳嘉惠
                                      法  官  廖純卿
                                      法  官  鄭峻明
上為正本係照原本作成。
本裁定不得再抗告。
中    華    民    國    97    年    6     月    30    日
                                      書記官  莊豐源


司法院資訊處製作；財團法人民間司法改革基金會備份。
